【裁判字號】    96,重訴,2
【裁判日期】    970215
【裁判案由】    殺人等
【裁判全文】
臺灣新竹地方法院刑事判決               96年度重訴字第2號
公  訴  人  臺灣新竹地方法院檢察署檢察官
被      告  乙○○
選任辯護人  陳景新律師
            陳詩文律師
被      告  丙○○
選任辯護人  魏早炳律師
            陳恩民律師
            魏翠亭律師
被      告  甲○○
                    樓
上列被告等因殺人等案件，經檢察官提起公訴（95年度偵字第57
41號），本院判決如下：
    主  文
乙○○共同殺人，處有期徒刑拾貳年。如附表所示之物沒收之。
丙○○共同殺人，處有期徒刑拾壹年。如附表所示之物沒收之。
甲○○隱匿關係他人刑事被告案件之證據，處有期徒刑伍月，如
易科罰金以新臺幣壹仟元折算壹日，減為有期徒刑貳月又拾伍日
，如易科罰金以新臺幣壹仟元折算壹日。
    事  實
一、乙○○於民國95年10月5 日23時許，以電話邀約丙○○外出
    飲酒，丙○○遂搭乘女友甲○○駕駛之車號8401─FU號自用
    小客車，前往乙○○家搭載乙○○後，至新竹市○○路52號
    PUZZLE PUB飲酒。至翌日凌晨1 時許，乙○○提議至新竹市
    ○○路○ 段190 號地下室CAMMI 舞廳，乙○○3 人復前往CA
    MMI 舞廳飲酒，至2 時30分許，丙○○與甲○○先離開舞廳
    至1 樓門口休息，乙○○繼續留在舞廳，期間乙○○因遭舞
    廳內著白色上衣、身型偏瘦之真實姓名不詳男子推倒，竟心
    生怨恨，於2 時59分許，步出舞廳門口即向丙○○表示剛才
    在舞廳內被人欺負，要討回公道，旋即至真實姓名不詳綽號
    「蝗蟲」之成年友人之女友車上，拿取鋁棒1 支（鋁棒頭已
    遭截斷一半）插在腰間，再以其使用、登記在黃政輝名下之
    0000000000號行動電話，撥打丁○○使用之0000000000號行
    動電話，告知其在舞廳內被人毆打，要去尋仇等語，丁○○
    即搭乘友人戊○○駕駛之自用小客車前往CAMMI 舞廳，並撥
    打庚○○使用之0000000000號行動電話，告知乙○○被打，
    要其趕往新竹市○○路○ 段190 號好樂迪KTV 門口，庚○○
    則與友人己○○一起前往，丁○○復撥打辛○○使用之0000
    000000號行動電話，因辛○○正駕車行駛於高速公路，即由
    同車友人壬○○代為接聽（壬○○涉犯殺人部分由本院另行
    審結），壬○○即轉告辛○○關於乙○○被打一事，但要先
    回其借住之庚○○家拿東西再過去CAMMI 舞廳，即先開至庚○○家，從庚○○家院子取出黑色鋁棒及鐵棍各1 支，再前
    往好樂迪KTV 門口。乙○○見丁○○等人抵達後，即坐上丁○○之自用小客車後座，為避免其面貌及頸部刺青遭人認出
    ，遂要丁○○至好樂迪KTV 旁之萊爾富便利商店購買二個藍
    色口罩，丁○○即商請戊○○下車購買，戊○○於10月6 日
    3 時18分許，買得口罩後交予乙○○在車內戴上並戴上手套
    1雙 ，壬○○則將前開鐵棍1 支交予乙○○，乙○○再走至
    CAMMI 舞廳右側，將鐵棍1 支交予在平台旁等候之丙○○，
    丙○○並於該處一一詢問乙○○步出舞廳之人是否為下手毆
    打之人，至同日3 時30分許，丑○○與胞妹莊微婷及友人鍾
    秭琦、癸○○、子○○先後步出舞廳門口朝新光三越百貨公
    司停車場走去時，乙○○因由丑○○之體型及穿著誤認係遭
    丑○○欺負，盛怒下仍衝上前質問丑○○「你喝醉了嗎？」
    ，未待丑○○回答，卻因氣憤難已，乙○○與丙○○二人雖
    明知其所分持之鋁棒及鐵棒等金屬棍棒毆打人頭部會致人於
    死，二人仍旋即基於殺人之犯意聯絡，由乙○○持鋁棒1支
    朝丑○○頭部猛力揮擊後，丙○○隨即持鐵棍1 支與乙○○
    一同朝丑○○頭部、身體等部位毆擊，而隨後壬○○亦加入
    乙○○與丙○○二人，與乙○○、丙○○二人基於殺人之犯
    意聯絡，持鋁棒1 支加入毆打丑○○頭部、身體之行為，丑
    ○○不支倒地後，莊微婷及子○○上前攔阻，乙○○及丙○○仍繼續毆擊丑○○，壬○○則先行逃離。嗣乙○○見丑○○血流一地，即先停止毆打並朝甲○○停於新光三越百貨公
    司前之車號8401─FU號自用小客車走去，惟見丙○○未停手
    ，竟復返回揮擊丑○○膝蓋及小腿部位，拉丙○○離開並搭
    乘甲○○駕駛之車輛逃離現場。甲○○搭載丙○○返家後，
    乙○○將鋁棒交給丙○○，要其處理掉，並搭乘計程車返家
    。甲○○明知丙○○要其丟棄之鐵棍及鋁棒為乙○○及丙○○使用之兇器，仍將之丟至新竹市○○路137 號丙○○住家
    後方之防火巷而隱匿證據。丑○○經緊急送往南門醫院急救
    ，仍因顱骨粉碎性骨折、腦組織嚴重挫傷出血休克，於10月
    6 日凌晨6 時15分許不治死亡。嗣經警方依甲○○駕駛之自
    用小客車車號而循線查獲，並於同日10時30分許，在丙○○
    上開住處房間內，扣得丙○○行兇時所穿沾有血跡之白色襯
    衫、牛仔褲及球鞋，並自屋後防火巷內扣得鋁棒及鐵棍各1
    支。
二、案經新竹市政府警察局移送臺灣新竹地方法院檢察署檢察官
    偵查起訴。
    理  由
壹、程序部分：
一、被告乙○○之辯護人主張共同被告丙○○於警詢中供述及證
    人鍾秭琦、癸○○、子○○於警詢中及偵訊中之證述均無證
    據能力。
二、被告丙○○之辯護人主張共同被告乙○○於警詢中供述、被
    告甲○○於警詢中供述，及證人丁○○、戊○○、己○○、
    庚○○、辛○○於警詢中證述及鍾秭琦、癸○○、子○○於
    警詢中證述均無證據能力。
三、本院查：共同被告丙○○於警詢中之供述對被告乙○○而
    言屬刑事訴訟法第159 條第1 項被告以外之人於審判外之陳
    述，無證據能力；共同被告乙○○於警詢中之供述對被告
    丙○○而言屬刑事訴訟法第159 條第1 項被告以外之人於審
    判外之陳述，無證據能力；證人甲○○於警詢中之供述對
    於丙○○而言無證據能力；另證人丁○○、戊○○、己○○、庚○○、辛○○、鍾秭琦、癸○○、子○○於警詢中之
    證述，對於被告丙○○、乙○○而言均屬刑事訴訟法第159
    條第1 項被告以外之人於審判外之陳述，無證據能力；至
    證人鍾秭琦、癸○○、子○○於偵訊中所為之證述，辯護人
    並未提出有何顯不可信之情況，依據刑事訴訟法第159 條之
    1 第2 項認有證據能力。
貳、被告乙○○、丙○○觸犯殺人部分：
一、訊據被告乙○○、丙○○對於前揭時、地，因誤由體型及穿
    著誤認被害人丑○○為在CAMMI 舞廳內推倒其之人，因而氣
    憤之下，由丙○○持鐵棍1 支、乙○○持鋁棒（已遭截斷）
    1 支毆打被害人丑○○，因而致丑○○死亡之事實均坦承不
    諱，惟均矢口否認有何殺人之故意，被告乙○○辯稱：當時
    僅欲教訓被害人，第一棒並非我所毆打，當時我僅是基於傷
    害被害人之犯意，過程中僅毆打被害人腳部，並未毆打被害
    人頭部，且於丙○○要毆打被害人時有告訴丙○○不要打頭
    ，被害人因頭部遭重擊而死亡並非其所願，且下手毆擊被害
    人前有飲酒及服用FM2 之故，因此對於所為之行為無法控制
    云云。被告丙○○則辯稱僅基於幫乙○○出氣教訓之意，雖
    有毆打被害人頭部但並非刻意朝被害人頭部毆打，並沒有置
    被害人於死之意，而下手前有飲酒及服用藥物（stilnox）
    之故因而對於所實施之犯行無法控制云云。
（一）經查：乙○○於民國95年10月5 日23時許，以電話邀約
      丙○○外出飲酒，丙○○遂搭乘女友甲○○駕駛之車號84
      01─FU號自用小客車，前往竹北市○○○路的撞球協會門
      口搭載乙○○後，至新竹市○○路52號PUZZLE PUB 飲 酒
      ；至翌日凌晨1 時許，前往新竹市○○路○ 段190 號地
      下室之CAMMI 舞廳，乙○○等人復前往CAMMI 舞廳飲酒；
      乙○○在舞廳內被真實姓名不詳之身著白色上衣，體型
      瘦瘦之男子推倒，竟心生怨恨，乙○○並告知丙○○在舞
      廳內被人欺負，要討回公道，要找打乙○○的人；旋即
      至真實姓名不詳綽號「蝗蟲」友人之女友車上，拿取鋁棒
      1 支插在腰間。再以其使用、登記在黃政輝名下之000000
      0000號行動電話，撥打丁○○使用之0000000000號行動電
      話，告知其在舞廳被打，要去尋仇等語，丁○○即搭乘友
      人戊○○駕駛之自用小客車前往CAMMI 舞廳，丁○○並撥
      打庚○○使用之0000000000號行動電話，告知庚○○乙○○被打，要庚○○趕往新竹市○○路○ 段190 號好樂迪KT
      V 門口，庚○○則與友人己○○一起前往，丁○○復撥打
      辛○○使用之0000000000號行動電話，因辛○○正駕車行
      駛於高速公路，即由同車友人壬○○代為接聽，壬○○即
      轉告辛○○關於乙○○被打一事，但要先回其借住之庚○○家拿東西再過去CAMMI 舞廳，即先開至庚○○家，從庚○○家院子取出黑色鋁棒及鐵棍各1 支，再前往好樂迪KT
      V 門口；乙○○見丁○○等人抵達後，即坐上丁○○之
      自用小客車後座，為避免其面貌及頸部刺青遭人認出，遂
      要丁○○至好樂迪KTV 旁之萊爾富便利商店購買口罩，丁○○即商請戊○○下車購買，戊○○於10月6 日3 時18分
      許，買得口罩後交予乙○○在車內戴上，壬○○則將前開
      鐵棍交予乙○○，乙○○再走至CAMMI 舞廳右側，將鐵棍
      交予在平台旁等候之丙○○；同日3 時30分許，丑○○
      與胞妹莊微婷及友人鍾秭琦、癸○○、子○○先後步出舞
      廳門口朝新光三越百貨公司停車場走去時，丙○○問乙○○是不是被丑○○欺負，乙○○因認丑○○與在舞廳欺負
      他的人很像，衝上前，即持鋁棒毆打丑○○，丙○○持鐵
      棍毆打丑○○頭部及身體各部位，丑○○後來不支倒地。
      後來由甲○○駕車搭載乙○○、丙○○返家。甲○○搭
      載丙○○返家後，乙○○將鋁棒交給丙○○，要其處理掉
      ，並搭乘計程車返家。丙○○將鋁棒交給甲○○，甲○○
      將之丟至新竹市○○路137 號丙○○住家後方之防火巷。
      丑○○經緊急送往南門醫院急救，仍因顱骨粉碎性骨折
      、腦組織嚴重挫傷出血休克，於10月6 日凌晨6 時15分許
      不治死亡。嗣經警方依甲○○駕駛之自用小客車車號而循
      線查獲，並於同日10時30分許，在丙○○上開住處房間內
      ，扣得丙○○行兇時所穿沾有血跡之白色襯衫、牛仔褲及
      球鞋，並自屋後防火巷內扣得鋁棒及鐵棍各1 支等與案發
      相關之過程及爭端發生原因等細節業據被告二人所不爭執
      （見本院卷一準備程序筆錄第110-111 頁不爭執事項），
      核與證人鍾秭琦、子○○、癸○○於偵訊及本院審理中證
      述、及證人丁○○、戊○○、己○○、庚○○、辛○○於
      偵訊中及本院審理中證述情節大致相符，且有扣案之鋁棒
      1 支、鐵棒、行動電話1 支、監視錄影帶光碟18片、台灣
      新竹地方法院檢察署法醫室驗斷書、法務部法醫研究所鑑
      定書、相驗報告暨相驗照片、南門綜合醫院乙種診斷證明
      書、現場圖及採證照片、錄影翻拍照片、遠傳門號雙向通
      聯資料、刑事案件證物採驗紀錄表、內政部警政署刑事警
      察局鑑驗書、財團法人天主教湖口仁慈醫院96年7 月24日
      （96）湖仁醫精字第359 、360 號函附鑑定報告書等在卷
      可佐，此部分事實應足以認定之。
（二）至被告乙○○雖否認毆打被害人之頭部，然觀諸被害人丑
      ○○所受傷勢得見，其頭部傷勢中有幾處傷勢分別為：
      左前額處三道平行線狀挫裂傷口，右前左後斜、最長約10
      公分，相互間隔1.5 公分，「邊緣不規則」，下方顱骨陷
      沒成凹溝樣、額頂正中一道前後向線狀挫裂傷口長約6 、
      5 公分；左眉毛一處「不規則挫裂傷」長約2 公分；
      右側嘴角一處「不規則挫裂傷口」長約5 公分，下顎骨骨
      折；左後枕「不規則弧樣挫裂傷」5 公分（參見相驗卷
      第50頁正反面），依該鑑定書所載其中上開傷口均呈現「
      邊緣不規則」態樣得見，此一傷口應非屬結構完整之棍棒
      凶器所得造成，而觀諸扣案凶器中，僅被告乙○○所持有
      之鋁棒為截斷一半之凹陷空心金屬棍棒（被告業已自承所
      持有之鋁棒為經截斷一半且有凹陷之鋁棒），而衡以常情
      ，持此一削斷有凹陷之鋁棒毆擊被害人，該遭截斷、凹陷
      之金屬缺口邊緣猛然毆擊被害人自會造成「邊緣不規則」
      傷口，是被告乙○○所持有之凶器與與被害人頭部所受傷
      勢（即不規則傷口）相符；且證人癸○○於本院審理中證
      述：戴口罩的也是打頭，因為亂棒所以也有打腳、臀部等
      語（見本院卷二審理卷第118 頁），證人子○○於本院審
      理中證述：當天輪流打丑○○的人，我看到打的都是頭部
      等語（見本院卷二第137 頁），故被告乙○○辯稱從未毆
      擊被害人頭部乃屬卸責之詞，不足採信。
（三）至毆擊被害人丑○○的第1 棒究屬何人所為，依被告乙○○於偵訊中供述：第1 棒應該是我打的沒錯，他一下子就
      倒下了等語（見95年度偵字第5741號偵查卷第410 頁），
      及被告乙○○於本院第1 次準備程序筆錄自承：我推算應
      該是我先打被害人的，應該是打他上半部，我從右上方往
      左下方揮打等語（見本院卷一第68頁準備程序筆錄），且
      此一供述與丙○○於偵訊中供述：乙○○打第1 棒（見95
      年度偵字第5741號偵查卷第250 頁），及證人鍾秭琦於本
      院審理中證述：有一名男子走過來問丑○○「你有喝醉嗎
      ？」，然後丑○○還來不及回答，那個人就從後面拿鋁棒
      打丑○○頭部（見本院卷二第101 頁）證述相符，且衡以
      常情，本件衝突乃因被告乙○○於舞廳內遭他人毆打後憤
      而號召被告丙○○幫忙報復出氣，則對於整起糾紛直接關
      係人應屬被告乙○○，故而情緒較為激動與氣憤之人應為
      被告乙○○，則被告乙○○誤認剛步出舞廳之丑○○為出
      手毆打之人後，由被告乙○○先行質問丑○○，並因而氣
      憤開始出手毆擊被害人丑○○之後，其餘被告丙○○方才
      加入毆擊被害人之之犯行亦較合於常情，是被告乙○○雖
      事後改稱第1 棒並非其出手應屬卸責之詞。
（四）次查，丑○○送醫後因傷重而不治死亡，經臺灣新竹地方
      法院檢察署檢察官會同法醫解剖結果，認為丑○○遭毆擊
      頭部致顱骨粉碎性骨折腦組織嚴重挫傷出血休克死亡之事
      實，有法務部法醫研究所95年12月4 日法醫理字第095000
      4709號函暨同所（95）法醫所鑑字第2000號鑑定書附卷可
      參（見95年度相字第646 號卷第47至52頁），從而足證造
      成丑○○死亡之結果即其顱骨粉碎性骨折腦組織嚴重挫傷
      之傷勢與被告二人持鐵棍及鋁棒揮擊之行為間，二者確有
      相當因果關係。
（五）再查，按刑法上殺人罪與傷害致死罪之區別，應以加害人
      有無殺意或下手加害時有無死亡之預見為斷，至於被害人
      所受之傷害程度、受傷處所是否致命部位、傷痕之多寡、
      輕重如何，於審究犯意方面為重要參考資料（最高法院19
      年上字第718 號判例意旨參照）。本院審酌被害人丑○○
      因被告二人持鋁棒及木棒揮擊其頭部造成顱骨粉碎性骨折
      腦組織嚴重挫傷出血休克死亡之結果，業經檢察官督同法
      醫相驗解剖屬實，業如前述，而人體頭部乃人身最重要之
      部位，主宰身體一切生理活動之進行，是以鐵棒、鋁棒等
      金屬器物毆擊人之頭部，足以致生死亡之結果，應為被告
      二人所明知。參酌被害人丑○○所受傷勢得見，其中頭部
      傷勢共有：左前額處三道平行線狀挫裂傷口右前左後斜
      、最長約10公分，相互間隔1.5 公分，邊緣不規則，下方
      顱骨陷沒呈凹溝樣，額頂正中一道前後向線狀挫裂傷口長
      約6 、5 公分；左眉毛一處不規則挫裂傷長約2 公分；
      左顴骨突起處一道水平線狀挫裂傷長約4 公分，顴骨骨
      折；左臉頰一處典型棍棒模式瘀傷，軌道樣中空，長4
      公分，寬2 公分，中空蒼白部分寬1 公分；右側嘴角一
      處不規則挫裂傷口長約5 公分，下顎骨骨折；右眉毛上
      方1.5 公分位置一道線狀挫裂傷長約5 公分；顱骨一道
      左右水平挫裂傷口長約4 公分，後枕部三道左右水平挫裂
      傷口，自上向下長約8 公分、5 公分、2 公分；右耳後
      一道左右水平挫裂傷口長約5 公分，左後枕不規則弧樣挫
      裂傷5 公分頸項上偏右擦挫傷約2 公分等（見95年度相
      字第646 號卷第50頁正、反面），由被害人丑○○頭部上
      開傷勢得見，被告二人持棍棒毆擊被害人所造成之頭部傷
      勢眾多且密集，且傷勢均屬嚴重，甚至造成骨折現象，均
      足見當時下手之重，況且若被告二人僅出於教訓之意，則
      以被告二人之體型、年紀，相較於被害人僅1 名（隨行友
      人均為女性），二人徒手已足達到教訓被害人之目的，然
      被告二人卻號召他人且準備金屬棍棒密集毆打被害人頭部
      ，由此些客觀行為均足見被告二人當時並非僅單純出於教
      訓之意，被告二人下手力道之猛烈及下手部位均可徵其殺
      人犯意之堅定，是被告二人確有殺人犯意至臻明顯，被告
      二人所辯其未有殺人之犯意云云，顯不足採。
（六）至被告二人爭執行為當時是否不具有辨識能力及辨識能力
      降低一事，亦即被告乙○○辯稱案發前有服用FM2 加上酒
      類，而被告丙○○則辯稱有服用stilnox 之藥物加上酒精
      ，故而2 人於行為當時均無法控制自我之行為：
    (1)按刑法第19條規定：「行為時因精神障礙或其他心智缺陷
      ，致不能辨識其行為違法或欠缺依其辨識而行為之能力者
      ，不罰。行為時因前項之原因，致其辨識行為違法或依其
      辨識而行為之能力，顯著減低者，得減輕其刑。前二項規
      定，於因故意或過失自行招致者，不適用之。」參諸該條
      立法理由所示，刑法第19條第1 項、第2 項分別依生理學
      與心理學混合之立法方式，明確界定其精神障礙或其他心
      智缺陷之判斷標準。而關於責任能力之內涵，依當前刑法
      理論，咸認包含行為人辨識其行為違法之能力，以及依其
      辨識而行為之能力。至責任能力有無之判斷標準，多認以
      生理學及心理學之混合立法體例為優。易言之，區分其生
      理原因與心理結果二者，則就生理原因部分，實務即可依
      醫學專家之鑑定結果為據，而由法官就心理結果部分，判
      斷行為人於行為時，究屬無責任能力或限制責任能力與否
      。在生理原因部分，以有無精神障礙或其他心智缺陷為準
      ；在心理結果部分，則以行為人之辨識其行為違法，或依
      其辨識而行為之能力，是否屬不能、欠缺或顯著減低為斷
      ，是依刑法第19條關於行為人在精神狀況下責任能力之判
      斷標準，在於行為人有無不能辨識其行為違法之能力，或
      其辨識之能力有無顯著減低之情形。再申言之，被告於行
      為之際是否確有不能辨識其行為違法之能力或辨識能力顯
      著降低，應由法院依據行為當時所有之客觀狀態及行為之
      每一細節（例如：行為前、中及後之反應狀態）等綜合判
      斷之。
    (2)本件被告二人行為當時並無達到辨識能力欠缺或降低之情
      狀，可由以下幾點窺見：被告乙○○於行為前仍能聯絡
      號召友人前往案發地點，並要友人代為購買口罩以便遮掩
      住面孔，以防被害人指認出；且行為後2 人隨即可以反
      應出逃離路線；被告乙○○行兇後跑到甲○○所開的車
      輛上，有用手套擦拭鋁棒、鐵棍並且指示丙○○處理掉（
      見本院96年3 月13日準備程序筆錄第68頁被告乙○○供述
      ）；而丙○○仍能指示被告甲○○處理所使用之行兇工
      具。由被告2 人前開行為前還可以審慎購買口罩要遮蔽自
      己面貌、行為後還可以清楚反應出逃離路線並且在車上以
      手套擦拭行兇之武器，並且將該武器藏匿得見，該2 人縱
      屬飲用酒類然亦未使該二人處於不能辨識其行為違法或有
      顯著降低之狀況。
    (3)經本院依被告2 人暨辯護人聲請，就其行為當時之精神狀
      況送財團法人天主教湖口仁慈醫院精神醫學部鑑定結果：
      被告乙○○部分：晤談觀察：「會談過程中，他想將責
      任推給同案蔡某，強調他因為案發前有吃了6 顆FM2 ，所
      以那段時間我不知道我在幹什麼」、「在會談中也沒有看
      到明顯的精神分裂症症狀」、「會談中的現實感很好，沒
      有精神分裂症的慢性化或是社會功能退化的現象」；結
      論：「個案應為人格問題，並不是患有精神疾病」、「於
      犯案行為時的精神狀態，並沒有具體其他線索，可以說明
      有脫離現實感的精神症狀」（見本院卷一第230-231 頁）
      ，被告丙○○部分：晤談觀察：「會談過程中並沒有明
      顯嚴重憂鬱症」；結論：「個案本身並無精神疾病」、
      「犯案行為時，若是真有服用stilnox 加上喝酒，精神狀
      態有可能判斷能力減退，意識狀態相對減低，自我控制力
      差，情緒控制比較差的情形」（見本願卷一第235-238 頁
      ），是由鑑定報告得見被告乙○○於行為時並無脫離現實
      感之精神症狀，此部分與本院前開依據案發前、案發後被
      告之所有顯現之客觀外顯行為及反應推論之結果相符，另
      被告丙○○部分雖鑑定報告假設若其果有服用stilnox 加
      上喝酒則會造成判斷能力減退之狀況，然該鑑定僅出於假
      設之狀態，而由本院前依據被告丙○○所顯現之前述客觀
      狀態判斷，其行為當時並無辨識能力喪失或降低之情況。
    (4)再者，依證人鍾秭琦於本院審理中證述：「（問：你說後
      來有兩、三個男子加進來打，你看得出這兩、三名男子的
      精神狀態嗎？）答：應該算清醒。」、「（問：那第一個
      打丑○○的男子他講話是否清醒？）答：他講話蠻清楚的
      的」等語（見本院卷二第107 頁），由證人戊○○於本院
      審理中證述：我載丁○○到現場的時候，丁○○就下車跟
      乙○○講話，他們距離我不遠，乙○○之後就來敲我的車
      窗要我幫他去買口罩等語（見本院卷二第277 頁），是證
      人二人證述均得見被告二人當時精神狀況應屬良好，辨識
      能力亦無欠缺之情形。
    (5)綜上所述，不論由鑑定報告、案發當時所顯現之客觀狀態
      以及證人證言均得見，被告二人在分持鐵棍及鋁棒毆擊被
      害人丑○○之行為時，精神狀態尚屬正常，而在一個精神
      狀態尚屬正常之狀況之下，對於以金屬棍棒敲擊他人頭部
      ，可能發生死亡之結果，應可充分判斷之，至被告所辯行
      為當時處於不能辨識行為違法或降低之情，尚屬無據，要
      無可採。是本件事證明確，被告犯行堪以認定，應予依法
      論科。
（七）綜上所述，本件事證明確，被告二人殺人犯行堪予認定，
      應依法論科。
參、被告甲○○涉犯湮滅刑事證據罪部分：
    訊據被告甲○○固坦承有跟隨被告二人前往刑案現場，且返
    回丙○○家中時，丙○○有交付一支鋁棒及鐵棍要其放置於
    防火牆處之垃圾桶，然矢口否認有何湮滅刑事證據之犯行，
    辯稱：不知道丙○○所交付之鋁棒及鐵棍乃殺人罪之行兇武
    器云云。經查：
一、扣案之鋁棒、鐵棍乃被告乙○○及丙○○持以毆擊被害人丑
    ○○之武器，且於事後由丙○○交付被告甲○○放置於垃圾
    桶一事業據被告甲○○所不爭執（見本院卷一第111 頁準備
    程序筆錄不爭執事項第8 點），是此部分之事實應足認定之
    。雖被告甲○○辯稱不知丙○○所交付之鐵棍、鋁棒為行兇
    之武器，然據被告乙○○於警詢中供述：「（問：你們欲前
    往毆打被害人之事，丙○○他女朋友是否知情？）答：我不
    知道丙○○有沒有講，但他女朋友一定有看到。」（見95年
    度真字第5741號卷第97頁），而被告甲○○雖辯稱：「當時
    我在車上躺著休息、閉上眼睛，我有聽見很吵，但是我沒有
    看到外面發生何事」、「他們上車時，就是很一般，但是可
    能有比較快」、「他們上車時我有聽到金屬撞擊聲，但是不
    知道他們拿什麼上車」等語（見本院卷三97年1 月17日審理
    筆錄第38-39 頁），是被告甲○○前開證述雖否認有目睹案
    發現場之狀態，惟衡以常情，被告甲○○之男友丙○○身處
    於案發現場，而該現場又聲音吵雜，應無完全漠視關心而不
    朝該案發現場察看之理，況被告乙○○及丙○○二人上車匆
    忙且攜帶金屬器物，被告甲○○應無不生疑問之理，再者，
    若被告乙○○及丙○○二人所交付之棍棒並無用於非法之處
    所，而當時已屬深夜，隨意置放於車上即可，應無需要刻意
    交代將之放置於防火牆內之垃圾桶之隱密處所之理，此一客
    觀狀態已足見，被告甲○○有欲隱匿該等證物之意圖，足見
    被告甲○○辯稱不知所藏匿之武器為行兇武器應屬卸責之詞
    ，不足採信。
二、綜上所述，被告甲○○湮滅刑事證據罪事證明確，其此一犯
    行已足認定之。
肆、核被告乙○○及丙○○所為，係犯刑法第271 條第1 項之殺
    人罪。被告甲○○所為係犯刑法第165 條之湮滅刑事證據罪
    。被告二人就前開犯行有犯意聯絡、行為分擔，為共同正犯
    。爰審酌被告乙○○犯罪之動機僅因誤認被害人乃於舞廳內
    出手毆打之人，即號召同儕持金屬棍棒出手毆擊被害人之犯
    罪手段、所生剝奪丑○○生命之結果、二人均已與丑○○家
    屬達成民事和解，及案發後丙○○對於相關之案發過程均無
    隱匿、態度尚屬誠懇，反觀被告乙○○乃爭端起因，惟於整
    個偵查及審理過程多次推卸責任且對於案發重要環節即以記
    憶喪失等詞與迴避、企圖減免刑責，及被告甲○○於本件犯
    後飾詞狡辯毫無悔意，其湮滅刑事證據對於犯罪案件之追查
    有嚴重之影響等一切情狀，分別量處如主文所示之刑，以示
    懲戒。另被告甲○○犯罪在中華民國96年4 月24日以前，合
    於中華民國96年罪犯減刑條例第2 條第1 項第3 款之規定，
    且無該條例第3 條規定不予減刑之情形，爰減其刑期2 分之
    1 ，並依上開說明定其減刑後之易科罰金折算標準。本件附
    表所示之扣案鐵棍1 支為共同被告壬○○所有，業據壬○○
    供述明確（見本院卷一第173 頁背面），且為本件犯罪所用
    ，應依法應宣告沒收。至被告乙○○購買之2 個藍色口罩及
    1 個手套以及共同被告壬○○所持有之鋁棒1 支均已丟棄，
    業據被告乙○○及壬○○供述明確（見95年度偵字第5741號
    卷第97頁及本院卷一第174 頁背面共同被告壬○○於其涉犯
    之殺人案件中之供述），另扣案鋁棒乃綽號「蝗蟲」之人所
    有，非被告所有，扣案被告丙○○所使用之行動電話1 支（
    含SIM 卡）無積極證據足認供犯罪所用，上開物品均不宣告
    沒收。
據上論斷，應依刑事訴訟法第299 條第1 項前段、刑法第28條、
第271 條第1 項、第165 條、刑法第41條第1 項，第38條第1 項
第2 款，刑法施行法第1 條之1 ，中華民國96年罪犯減刑條例第
2條 第1 項第3 款、第7 條、第9 條，判決如主文。
本案經檢察官楊仲萍到庭執行職務。
中    華    民    國    97    年    2     月    15    日
                  刑事第二庭審判長法  官  汪漢卿
                                  法  官  蔡川富
                                  法  官  李毓華
以上正本證明與原本無異。
如不服本判決應於收受本判決後10日內向本院提出上訴書狀，上
訴書狀應敘述具體理由。上訴書狀未敘述上訴理由者，應於上訴
期間屆滿後20日內補提理由書狀於本院 (均須按他造當事人之人
數附繕本 )「切勿逕送上級法院」。
中    華    民    國    97    年    2     月    15    日
                                   書記官  陳美利
附錄本案論罪法條：
中華民國刑法第271條第1項（普通殺人罪）
殺人者，處死刑、無期徒刑或 10 年以上有期徒刑。
中華民國刑法第165條（湮滅刑事證據罪）
偽造、變造、湮滅或隱匿關係他人刑事被告案件之證據，或使用
偽造、變造之證據者，處2年以下有期徒刑、拘役或5百元以下罰
金。
附表：
鐵棒1支。


司法院資訊處製作；財團法人民間司法改革基金會備份。
